【裁判字號】    98,中簡上,589
【裁判日期】    980904
【裁判案由】    詐欺
【裁判全文】
臺灣臺中地方法院刑事判決           98年度中簡上字第589號
上  訴  人  臺灣臺中地方法院檢察署檢察官
被      告  甲○○
上列上訴人因被告犯詐欺案件，不服本院98年度中簡字第1360號
中華民國98年4月22日第一審簡易判決（起訴案號：98年度偵字
第1551號）提起上訴，並經檢察官移送併案審理（98年度偵字第
13722號），本院管轄之第二審合議庭判決如下：
    主    文
原判決撤銷。
甲○○幫助意圖為自己不法之所有，以詐術使人將本人之物交付
，處有期徒刑貳月，如易科罰金，以新臺幣壹仟元折算壹日。緩
刑貳年，並給付新臺幣參萬元予丙○○，期間自民國九十八年七
月十五日起至九十九年四月十五日止，於每月十五日前各給付參
仟元至被害人丙○○所指定之銀行帳戶。
    犯罪事實
一、甲○○乃具有健全智識、經驗之成年人，可預見任意提供金
    融機構帳戶之提款卡（含密碼）予不詳人士使用，可能遭詐
    欺集團利用以遂行財產上犯罪之目的，且素未謀面，僅以介
    紹工作為名，向其索取金融帳戶提款卡（含密碼）使用之人
    ，必有財產上犯罪之不法意圖，竟仍基於幫助他人詐欺取財
    之不確定故意，於民國97年11月5日15時，在臺中市○○○
    路「新光三越百貨公司」旁，將其在華南商業銀行水湳分行
    所開立帳號0000000000000號活期存款帳戶之提款卡（含密
    碼），交予真實姓名、年籍不詳之成年男子，以此方式幫助
    獲得上開提款卡（含密碼）之人及所屬詐欺集團之成員，作
    為收取贓款及逃避警方追緝使用。嗣該詐欺集團成員取得上
    開提款卡（含密碼）後，即基於意圖為自己不法所有之犯意
    ，為下列詐欺取財行為：
(一)、於97年11月5日晚上10時許，乙○○接獲上開詐欺集團某不
    詳成員之來電，佯稱乙○○先前在民視購物網購買產品時，
    因公司人員誤設定為分期付款，需至自動櫃員機取消，使乙○○不疑有他而陷於錯誤，而依指示操作自動櫃員機，而以
    轉帳方式將1萬1917元匯入甲○○前揭銀行帳戶內，其後始
    發覺受騙。
(二)、於97年11月5日晚上8時許，丙○○接獲上開詐欺集團某不詳
    成員之來電，佯稱丙○○先前在東森購物臺購買產品時，因
    公司人員誤設定為分期付款，需至銀行匯款取消，使丙○○
    不疑有他而陷於錯誤，而依指示至銀行轉帳，而以轉帳方式
    將5萬4000元匯入甲○○前揭銀行帳戶內，其後始發覺受騙
    。
二、案經彰化縣警察局田中分局報告臺灣彰化地方法院檢察署檢
    察官呈請臺灣高等法院臺中分院檢察署檢察長核轉臺灣臺中
    地方法院檢察署檢察官偵查後聲請簡易判決處刑，及臺中市
    警察局第五分局移送臺灣臺中地方法院檢察署檢察官移送併
    辦。
    理  由
一、證據能力部分：查有關以下所引用被告以外之人於審判外之
    言詞或書面陳述，而不符合刑事訴訟法第159條之1至第159
    條之4之規定者，業經被告、檢察官於本院於審理時陳稱同
    意作為證據，且經本院當庭提示而為合法之調查，復審酌前
    開證據作成或取得之狀況，並無非法或不當取證之情事，且
    亦無顯不可信之情況，故認為適當而均得以作為證據，是前
    開證據依刑事訴訟法第159條之5第1項之規定，均具有證據
    能力，先予敘明。
二、上揭犯罪事實，訊據被告甲○○於本院審理中坦承不諱，而
    被害人乙○○、丙○○遭詐欺集團成員詐騙後，分別匯款至
    被告所提供之前揭華南商業銀行水湳分行帳戶乙情，亦經被
    害人乙○○、丙○○於警詢中指述綦詳，並有華南商業銀行
    水湳分行97年11月27日華水湳存字第0970420號函暨所附具
    被告上開存款帳戶之開戶資料、存款往來明細表、被害人丙○○匯款之自動櫃員機交易明細表、被害人乙○○之存摺資
    料各1份在卷可稽，足認被告之自白，要與事實相符。綜上
    ，本件事證明確，被告犯行洵堪認定，自應依法論科。
三、按刑法上之幫助犯，係對於犯罪與正犯有共同之認識，而以
    幫助之意思，對於正犯資以助力，而未參與實施犯罪之行為
    者而言（最高法院75年度臺上字第1509號、88年度臺上字第
    1270號判決意旨參照）。是以，如未參與實施犯罪構成要件
    之行為，且係出於幫助之意思提供助力，即屬幫助犯，而非
    共同正犯。本件被告基於幫助之犯意，提供前述帳戶提款卡
    （含密碼）予他人，並進而遭他人使用所提供帳戶之提款卡
    （含密碼）意圖為自己不法之所有，施用詐術使被害人陷於
    錯誤，因而匯款至被告所提供之上揭銀行帳戶內，是被告所
    為係參與詐欺罪構成要件以外之行為，且在無證據證明被告
    係以正犯而非以幫助犯之犯意參與犯罪之情形下，應認其所
    為係幫助犯而非正犯行為。查本件取得被告帳戶提款卡（含
    密碼）之不詳詐欺集團成員，向被害人詐取款項之犯行，係
    犯刑法第339條第1項之詐欺取財罪，故核被告基於幫助他人
    實行犯罪之幫助故意，參與構成要件以外行為，所為係犯刑
    法第30條第1項前段、第339條第1項之幫助詐欺取財罪。又
    被告所為販賣帳戶之行為僅為單一幫助行為，助成正犯對被
    害人乙○○、丙○○詐欺取財得逞，係以一行為而觸犯構成
    要件相同之數罪名，為想像競合犯，應刑法第55條規定，從
    重論以幫助詐欺取財之一罪（最高法院98年度臺非字第30號
    判決要旨參照）。檢察官移送併辦部分之犯罪事實（原聲請
    意旨所指之被害人乙○○），被害人乙○○部分與聲請簡易
    判決處刑之犯罪事實為同一事實，被害人丙○○部分則有想
    像競合犯之裁判上一罪關係，本院自應併予審理。再被告係
    幫助犯，衡諸其犯罪情節，爰依刑法第30條第2項規定，按
    正犯之刑減輕之。
四、原審以被告罪證明確，予以論罪科刑，固非無見，惟原審判
    決就檢察官移送併辦部分所指即被害人丙○○遭詐騙部分之
    事實，未及審酌，容有未合，自應由本院予以撤銷改判。爰
    審酌被告素行尚佳（有臺灣臺中地方法院檢察署刑案資料查
    註紀錄表、臺灣高等法院被告前案紀錄表在卷可憑），惟欠
    缺守法觀念，任意提供金融帳戶供他人非法使用，紊亂社會
    正常交易秩序，並使不法之徒藉此輕易於詐騙後取得財物，
    助長詐騙犯罪風氣，然念並無實質犯罪所得，惡性尚非甚重
    ，且犯後態度良好等一切情狀，量處如主文第2項所示之刑
    ，並諭知易科罰金之折算標準。末查，被告前未曾因故意犯
    罪而受有期徒刑以上刑之宣告，有前揭紀錄表可參，其因一
    時短於思慮，致罹本案罪責，惟業已積極賠償被害人乙○○
    所受損害（有本院98年度司中調字第436號調解程序筆錄附
    卷可佐），且與被害人丙○○達成調解，有本院98年度司中
    調字第526號調解程序筆錄附卷可參，顯見被告深具悔意，
    其經此偵審教訓，當知所警惕，信無再犯之虞，本院認為前
    開對其宣告之刑，以暫不執行為適當，爰依刑法第74條第1
    項第1款規定，宣告緩刑2年，惟為使被害人丙○○所受財產
    上損害可獲填補，仍依同條第2項第3款規定，命被告向被害
    人丙○○支付其與被害人丙○○達成調解之條件，以啟自新
    。又被告如違反上開負擔情節重大者，其緩刑得依刑法第95
    條之1第1項第4款規定撤銷之，附此敘明。
五、據上論斷，應依刑事訴訟法第455條之1第1項、第3項、第36
    9條第1項前段、第364條、第299條第1項前段，刑法第30條
    、第339條第1項、第55條、第41條第1項前段，第74條第1項
    第1款、第2項第3款，刑法施行法第1條之1，判決如主文。
中    華    民    國    98    年    9     月    4     日
                        臺灣臺中地方法院刑事第十五庭
                            審判長法  官  巫淑芳
                                  法  官  吳崇道
                                  法  官  劉麗瑛
以上正本證明與原本無異。
不得上訴。
                                  書記官  王玟
中    華    民    國    98    年    9     月    4     日


司法院資訊處製作；財團法人民間司法改革基金會備份。
